臺灣花蓮地方法院刑事判決　　　　　　　　　　　　　　九十一年度易字第八七號
　　公　訴　人　臺灣花蓮地方法院檢察署檢察官
　　被　　　告　甲○○
右列被告因竊盜案件，經檢察官提起公訴（九十一年度偵字第四二一號），本院判決
如左：
    主  文
甲○○無罪。
    事  實
一、公訴意旨略以：被告甲○○意圖為自己不法之所有，於民國九十年十二月二十一
    日凌晨五時三十分許，在花蓮縣吉安鄉○○村○○路與中央路口，見停放該處車
    牌號碼ＩＺ－二七五八號小貨車上，乙○○所有之桂冠湯圓二箱無人看守，竟徒
    手將二箱湯圓竊走，置於自己駕駛車牌號碼ＺＢ－五二八一號貨車上，惟經丙○○當場發覺，甲○○遂駕車逃逸，途中並將所竊湯圓棄於同村慈惠三街三十九巷
    ，丙○○見追之不及，即返回向警報案，經警至上開處所查獲二箱湯圓，並循線
    查知上情。因認被告涉有刑法第三百二十條第一項之竊盜罪嫌。
二、按犯罪事實應依證據認定之，無證據不得推定其犯罪事實，又不能證明被告犯罪
    者，應諭知無罪之判決，刑事訴訟法第一百五十四條、第三百零一條第一項分別
    定有明文。又事實之認定，應憑證據，如未能發現相當證據，或證據不足以證明
    ，自不能以推測或擬制之方法，為裁判基礎（最高法院四十年台上字第八六號判
    例參照）；且認定犯罪事實所憑之證據，雖不以直接證據為限，間接證據亦包括
    在內，然而無論直接證據或間接證據，其為訴訟上之證明，須於通常一般之人均
    不致有所懷疑，而得確信其為真實之程度者，始得據為有罪之認定，倘其證明尚
    未達到此一程度，而有合理之懷疑存在而無從使事實審法院得有罪之確信時，即
    應由法院為諭知被告無罪之判決（最高法院七十六年台上字第四九八六號判例參
    照）。
三、訊據被告甲○○堅決否認有前述犯行，辯稱：當天我是在六點後才到吉安，我在
    果菜中心買雞肉，我並沒有偷東西，那輛車是我在開，但我沒有做這件事情。證
    人也說不是我，又說是我等語。公訴意旨認被告有前述犯行，無非以告訴人乙○○、證人丙○○指證，照片、車籍作業系統－查詢認可資料、贓證物品認領保管
    收據、指證口卡為據。惟查：
（一）證人丙○○結證稱：我是接獲通知，去和平路、中央路口發現有人在偷東西，
      後來追到慈惠三街才追到，我是用望遠鏡看到被告，後來我指認口卡覺得是被
      告，但隔天警察帶被告來時，因為我看到的人是長髮，不是平頭，身高也比較
      高，我只看到車牌號碼，及車門東京水產四個字，我們第一天是看口卡，第二
      天是看到有東京水產的車子來，我們才去查看。我有看到「東京水產」四字及
      車牌號碼，第二天是我同事看到的，車子是藍色的車身，是這輛車沒錯。當時
      我是騎機車，被告是開車，我請他下車，他不下車，開車就跑，我也沒有辦法
      。現在竊案已經比較少了，而且被告也有之後也有去過市場。但我無法確定竊
      賊是何人，竊賊下車丟東西時，我距離他約十公尺，我覺得竊賊的身高比較高
      。（見本院九十一年三月二十九日訊問筆錄），是以證人丙○○警訊中先指認
      口卡認係被告，嗣見到被告時卻無法確定竊賊即是被告，證人丙○○警訊中證
      述即有瑕疵。而被害人乙○○於本院訊問中陳稱：我沒有看到當時情形，我到
      現場時就沒有人了等語。（見本院九十一年三月二十九日訊問筆錄），足認，
      乙○○並未見到竊賊。
（二）再者，經本院勘驗現場結果：證人丙○○於花蓮縣吉安果菜市場處，先以望遠
      鏡看到有人從被害人乙○○車上搬兩箱東西，至車牌號碼ＺＢ－五二八一號車
      上，距離約六十公尺，丙○○乃騎車上前，該人即駕車逃逸，當時天色微亮，
      有明顯看到該車號碼，證人近視一百多度，散光三百度，而丙○○追該人至花
      蓮市吉安鄉○○○街三九巷處，看到該人從車上搬二、三箱東西往圍牆外丟，
      距離十五．二公尺。（見本院九十一年四月二十四日勘驗筆錄），參酌證人丙○○於花蓮市吉安鄉○○○街三九巷處看見竊賊時距離約十五．二公尺，而當
      時天色微亮，季節為冬天，警卷所附查獲時之照片猶見天色尚陰暗，證人丙○○雖有看見竊賊所駕之車車牌號碼ＺＢ－五二八一號，及該車上有「東京水產
      」字樣，而該車為被告所有，由被告一人駕駛，有車籍作業系統－查詢認可資
      料及該車之相片足參，並經被告供述在卷，然而依當時之天色亮度及距離，證
      人丙○○尚未能確定被告即為竊賊，其雖見前開車號及「東京水產」字樣，然
      而其證詞在訴訟上之證明，未達於通常一般之人而言均不致有所懷疑，而得確
      信其為真實之程度，其證詞之證明力尚而有合理之懷疑存在而無得有罪之確信
      。
（三）綜上所述，本案依上開事證，證人丙○○證詞尚有合理之懷疑存在；此外，復
      查無其他積極證據，足以證明被告有何竊盜之犯行，其此部分犯罪尚屬不能證
      明，衡諸前開法條及判例要旨，依法為被告無罪之判決。
四、據上論斷，應依刑事訴訟法第三百零一條第一項，判決如主文。
本案經檢察官薛智友到庭執行職務。
中      華      民      國    九十一    年      五      月    二十二    日
                              臺灣花蓮地方法院刑事庭
                                  法  官  林  麗  玉
右正本證明與原本無異。
如對本判決不服，應於送達後十日內，向本院提出上訴狀。（應抄附繕本）告訴人或
被害人如對於本判決不服者，應具備理由請求檢察官上訴，其上訴期間之計算係以檢
察官收受判決正本之日期為準。
                                  法院書記官
中      華      民      國    九十一    年      五      月    二十三    日
